【裁判字號】    92,訴,1039
【裁判日期】    921229
【裁判案由】    確認債權存在等
【裁判全文】
臺灣板橋地方法院民事判決  九十二年度訴字第一○三九號
    原      告  己○○
    訴訟代理人  鄭朝日律師
    被      告  己昌工程有限公司
    法定代理人  戊○○
                乙○○
                丙○○
                丁○○
                甲○○
右當事人間請求確認債權存在等事件，經本院於中華民國九十二年十二月十五日辯論
終結，判決如左：
    主      文
原告之訴駁回。
訴訟費用由原告負擔。
    事      實
甲、原告方面：
  一、聲明：
      (一)確認乙○○對被告有出資額新台幣（下同）二百五十萬元股權存在。
      (二)確認乙○○對被告有薪資債權存在。
  二、陳述：
      (一)緣原告對第三人乙○○有金錢債權，業經鈞院發給板院通民執日字第一○六
        一○二號債權憑證在案，嗣於民國（下同）九十二年三月七日，原告再查報
        乙○○財產，就乙○○對被告所有之薪資債權與出資額二百五十萬元股權聲
        請強制執行，並經鈞院分就上述薪資債權及股權為扣押命令。
      (二)惟被告對執行法院提出異議，聲稱乙○○自九十一年三月一日離職，且被告
        公司自九十一年二月一日起處於停業狀態云云，然查告公司所提異議並無任
        何證據資料可資佐證，且被告公司之變更登表亦明確載明乙○○有出資額二
        百五十萬元股權存在，而有限公司股東出資額股權是否存在亦非因是否停業
        而有所異動，是被告所提異議內容應不符實情，實甚顯然，爰依強制執行法
        第一百二十條規定提起本件確認訴訟。
      (三)經查被告公司業於九十二年七月三日辦理解散登記，原告（債權人）前向執
        行法院所聲請進行出資額拍賣執行程序乙節，亦經執行法院曉諭應已無執行
        之實益，而將拍賣程序予以撤回，於清算完畢時再繼續執行其可分配之剩餘
        財產，惟債務人一再逃避債權人之追償，其於執行程序以「民事聲明異議狀
        」提出於執行法院，內容以模糊不清之意見而為異議，執行法院又無法就其
        內容作實體審查，如不以確認訴訟之確定判決認定，將造成債務人任意玩弄
        文字遊戲，債權人之執行程序無法續行，權益無法獲得保障，徒增程序資源
        之浪費，原告自有受確認判決之法律上利益。
  三、證據：提出債權憑證影本一紙、執行命令影本二份、聲明異議狀影本一份、被
      告公司變更登記表影本一份、財政部台北市國稅局九十一年度綜合所得稅各類
      所得資料清單影本一紙為證，並聲請本院向中央健康保險局及勞工保險局調閱
      乙○○自九十一年一月至九十二年九月份之投保紀錄。
乙、被告方面：
    被告雖未於言詞辯論期日到場，惟據其所提書狀則辯稱：(一)被告公司於九十二年
    三月三十一日之聲明異議狀並未否認乙○○對本公司有出資股權存在，原告逕行
    提起本件確認股權存在事件，欠缺權利保護必要。(二)乙○○先生於九十年曾支領
    工資，九十一年之後並無工資及薪資之支領，更無債權之存在。並提出聲明異議
    狀影本一份為證。
    理      由
甲、程序方面：
    被告經合法通知，未於言詞辯論期日到場，核無民事訴訟法第三百八十六條各款
    所列情形，爰依原告聲請，由其一造辯論而為判決。
乙、得心證之理由：
  一、按確認法律關係成立或不成立之訴，非原告有即受確認判決之法律上利益者，
      不得提起，民事訴訟法第二百四十七條定有明文。又所謂即受確認判決之法律
      上利益，須因法律關係之存否不明確，致原告在私法上之地位有受侵害之危險
      ，而此項危險得以對於被告之確認判決除去之者，始為存在，最高法院二十七
      年度台上字第三一六號著有判例可資參照。本件原告主張乙○○對被告有出資
      額二百五十萬元股權存在乙節，有原告提出之被告公司變更登記表影本一份在
      卷可證，復經被告具狀自認無訛，且被告提出於執行法院之民事聲明異議狀內
      關於此部分亦僅記載「另就李榮忠君出資本公司一事，自九十一年二月一日起
      因經濟不景氣，本公司亦處停業狀態」等語，被告並未否認乙○○對該公司有
      二百五十萬元之出資額存在，此亦有原告提出之該異議狀附卷可憑，顯見乙○
      ○對被告有二百五十萬元出資額存在之此一法律關係，在兩造間並無不明確之
      情。原告雖另以被告異議狀內容模糊不清，而執行法院又無法就其內容作實體
      審查，如不以確認判決認定，將造成執行程序無法續行為由，認其有即受確認
      判決之法律上利益。然被告出具之異議狀並未否認乙○○對該公司有二百五十
      萬元之出資額存在，已如前述，且原告已自陳其向執行法院聲請進行出資額拍
      賣之執行程序，因執行法院曉諭被告公司已解散，無執行實益，而將拍賣程序
      予以撤回在案，益徵原告就乙○○對被告出資額之執行程序並未因被告之異議
      而受影響，執行程序未能續行乃係因原告撤回執行聲請之故，本件並無原告所
      指須以確認判決除去之危險存在，是原告訴請確認乙○○對被告有出資額二百
      五十萬元股權存在，即難認有受確認判決之法律上利益。
  二、次按當事人主張有利於己之事實者，就其事實有舉證之責任，民事訴訟法第二
      百七十七條前段定有明文。本件原告既主張乙○○對被告有薪資債權存在，自
      應就此一有利於己之事實負舉證責任，合先敘明。而原告雖提出財政部台北市
      國稅局九十一年度綜合所得稅各類所得資料清單影本一紙為證，證明乙○○於
      九十一年度有自被告受領六萬元薪資之事實，惟確認法律關係成立或不成立之
      訴，須以確認現在之法律關係為限，本件執行法院就乙○○對告薪資債權所發
      之扣押命令係於九十二年三月十四日為之，有原告提出之執行命令影本一紙為
      證，故原告證明乙○○於九十一年度對被告有薪資債權存在，顯為過去之法律
      關係，尚無從證明乙○○於執行法院發扣押命令當時或本案訴訟中，對被告仍
      存有薪資債權之法律關係，且經核閱本院依原告聲請向中央健康保險局及勞工
      保險局調取乙○○自九十一年一月至九十二年九月份之投保紀錄，亦無從證明
      乙○○於執行法院發扣押命令當時或本案訴訟中，對被告有薪資債權之法律關
      係，自難認原告之主張為真實。
  三、綜上所述，原告既未能舉證證明乙○○對被告於執行法院發扣押命令時或現仍
      有薪資債權之法律關係存在，且其訴請確認乙○○對被告有出資額二百五十萬
      元股權存在，亦難認有受確認判決之法律上利益，是原告提起本件訴訟，請求
      確認乙○○對被告有出資額二百五十萬元股權及薪資債權存在，均無理由，不
      應准許。
丙、結論：原告之訴為無理由，依民事訴訟法第三百八十五條第一項前段、第七十八
    條，判決如主文。
中      華      民      國    九十二    年     十二     月    二十九    日
                                    臺灣板橋地方法院民事第二庭
~B法      官  程怡怡
右為正本係照原本作成
如對本判決上訴，須於判決送達後廿日內向本院提出上訴狀
中      華      民      國    九十二    年     十二     月    二十九    日
~B法院書記官  楊舒惟


司法院資訊處製作；財團法人民間司法改革基金會備份。
